臺灣板橋地方法院民事判決　　　　　　　99年度訴字第1729號
原　　　　　告　林俊如
　　　　　　　　林原生
共同法定代理人　林金和
被　　　　　告　徐仁沛
上列當事人間請求遷讓房屋等事件，於中華民國99年12月23日言
詞辯論終結，本院判決如下：
    主          文
被告應將門牌號碼新北市○○區○○街四十號房屋與門牌號碼新
北市○○區○○街三十八號房屋間之牆壁回復原狀後，將門牌號
碼臺北縣中和市○○街四十號房屋騰空遷讓返還與原告及其他全
體共有人。
被告應給付原告林俊如、原告林原生各新臺幣壹拾萬元，及自中
華民國九十九年六月一日起至遷讓返還前項房屋之日止，按月給
付原告林俊如、原告林原生各新臺幣貳萬元。
訴訟費用由被告負擔。
本判決於原告以新臺幣肆拾萬元為被告預供擔保後，得為假執行
。
    事 實 及 理 由
壹、程序方面：被告經合法通知，未於言詞辯論期日到場，核無
    民事訴訟法第386 條各款所列情形，爰依原告之聲請，由其
    一造辯論而為判決。
貳、當事人之主張：
一、原告方面：
    聲明：（一）被告應將坐落臺北縣中和市（已改制為新北市
    中和區，以下同）東南段152地號土地上，建物號碼為同上
    地段第240號，即門牌號碼臺北縣中和市○○街40號房屋（
    下稱系爭房屋）與同街38號房屋間之牆壁回復原狀後，將系
    爭房屋騰空遷讓並返還予原告及其他共有人全體。（二）被
    告應給付原告林俊如新臺幣（下同）10萬元，及自民國99年
    6月1日起至騰空遷讓返還第一項所示房屋予原告及其他共有
    人全體之日止，按月給付原告林俊如2萬元。（三）被告應
    給付原告林原生10萬元，及自99年6月1日起至騰空遷讓返還
    第一項所示房屋予原告及其他共有人全體之日止，按月給付
    原告林原生2萬元。（四）並陳明原告願供擔保以代釋明，
    請准宣告假執行。
    其陳述及所提出之證據如下：
（一）坐落臺北縣中和市○○段152地號土地上，建物號碼為同
      上地段第240號，即門牌號碼臺北縣中和市○○街40號房
      屋，係原告等2人與訴外人林金榮所共有，原為被告所租
      用，因被告又租用隔壁38號房屋，竟未經原告同意即擅將
      2屋間之牆壁拆除打通，是屬侵權行為，爰依侵權行為法
      律關係，請求被告將該牆壁回復原狀；又被告於系爭房屋
      98年12月31日租約到期後，拒不搬遷，無權占用系爭房屋
      迄今，迭經原告催促被告遷讓，被告猶置之不理，爰依民
      法第767條、第821條規定，請求遷讓。
（二）系爭房屋原由被告承租供作營業使用，約定每月租金8萬
      元，租約於98年12月31日因期限屆滿而消滅，是被告自翌
      日99年1月1日起仍繼續占用使用系爭房屋，即屬無權占有
      ，獲有使用之利益，其價額相當於租金，並與原告所受不
      能使用收益房屋之損害間有因果關係，是原告自得依不當
      得利法則請求被告給付相當於租金之不當得利，又上開無
      權占有亦屬侵權行為，原告依民法第184條規定，以租金
      每月8萬元，原告林俊如、林原生各占4分之1，即每月可
      得租金為2萬元，自99年1月1日至99年5月31日共5個月，
      原告每人已各受有10萬元之損害，請求如聲明第2項、第3
      項所示等語。
（三）證據：提出戶口名簿、建物登記謄本、土地登記謄本、身
      心障礙手冊、彰化縣員林鎮公所中低收入戶身心障礙者證
      明書、臺北縣政府稅捐稽徵處99年全期房屋稅繳納證明書
      、華聲科技不動產估價師事務所估價報告書、戶籍謄本等
      影本為證據。
二、被告方面：被告經合法通知，未於言詞辯論期日到場，亦未
    提出準備書狀作何聲明或陳述。
參、得心證之理由：
一、原告主張之前揭事實，業據提出與其陳述相符之建物登記謄
    本、土地登記謄本各1件為證據。按被告已於相當時期受合
    法之通知，而於言詞辯論期日不到場，亦未提出準備書狀爭
    執者，依民事訴訟法第280條第3項規定，準用同條第1項之
    規定，視同自認。本件被告於言詞辯論期日前相當時期受合
    法通知，卻未於言詞辯論期日到場，又未提出準備書狀爭執
    ，自應依法視為對原告主張之事實自認，則自足認為原告前
    述主張之事實為真實。
二、按「所有人對於無權占有或侵奪其所有物者，得請求返還之
    ；對於妨害其所有權者，得請求除去之；有妨害其所有權之
    虞者，得請求防止之。」、「各共有人對於第三人，得就共
    有物之全部為本於所有權之請求。但回復共有物之請求，僅
    得為共有人全體之利益為之。」，民法第767條、第821條亦
    分別定有明文。本件原告主張其為坐落臺北縣中和市○○段
    152地號土地上之240建號建物即門牌號碼臺北縣中和市○○
    街40號房屋之共有人，而被告又未能舉證證明其為有正當權
    利可以對抗原告而繼續占有使用系爭房屋，則原告主張依據
    前揭法條規定，請求被告將系爭房屋與門牌號碼臺北縣中和
    市○○街38號房屋間牆壁回復原狀及自系爭房屋遷出並將房
    屋返還原告及其他全體共有人等節，為有理由，應予准許。
三、按「無法律上之原因而受利益，致他人受損害者，應返還其
    利益。雖有法律上之原因，而其後已不存在者，亦同。」，
    民法第179條定有明文；「因故意或過失，不法侵害他人之
    權利者，負損害賠償責任。故意以背於善良風俗之方法，加
    損害於他人者亦同。」，亦為民法第184條第1項所明定。查
    本件原告主張系爭房屋原出租與被告使用，每月租金為8萬
    元一節，被告並未爭執而視同自認業如前述，本得據此作為
    認定被告繼續使用系爭房屋所得獲取之利益，被告既無正當
    權源繼續居住使用系爭房屋，則原告主張被告應自99年1月1
    日起至遷讓返還還房屋之日止按月給付相當於租金之不當得
    利，即屬可採。從而，原告林俊如、林原生各得請求被告給
    付之損害金為每月2萬元（計算式：80,000×1/4＝20,000）
    ，是以原告林俊如、林原生均得請求自99年1月1日至99年5
    月31日，共計5個月之不當得利，合計各為10萬元。從而，
    原告請求被告應給付原告林俊如、林原生各10萬元及自99年
    6月1日起至遷讓返還系爭房屋之日止，按月給付原告林俊如
    、林原生各2萬元等請求，均屬可採。
四、綜上所述，原告主張依所有權人之排除侵害請求權及不當得
    利、侵權行為損害賠償之法律關係，請求被告將系爭房屋與
    同街38號房屋間之牆壁回復原狀後，將系爭房屋騰空返還原
    告及其他共有人全體，及被告應給付原告林俊如、林原生各
    10萬元及自99年6月1日起至遷讓返還系爭房屋之日止，按月
    給付原告林俊如、林原生各2萬元為有理由，應予准許。
肆、假執行之宣告：原告陳明願供擔保以代釋明聲請宣告假執行
    ，核與法律規定相符，爰酌定相當擔保金額，准予假執行。
伍、結論：本件原告之訴為有理由，並依民事訴訟法第385條第1
    項前段、第78條、第390條第2項，判決如主文。
中    華    民    國    100   年    1     月    6     日
                  民事第一庭  法  官  許瑞東
以上正本證明與原本無異。
如對本判決上訴，須於判決送達後20日內向本院提出上訴狀。
中    華    民    國    100   年    1     月    6     日
                              書記官  李淑卿